【裁判字號】    98,交抗,2866
【裁判日期】    981224
【裁判案由】    違反道路交通管理處罰條例
【裁判全文】
臺灣高等法院交通事件裁定             98年度交抗字第2866號
抗  告  人
即受處分人  甲○○
上列抗告人即受處分人因違反道路交通管理處罰條例案件，不服
臺灣士林地方法院，中華民國98年11月6 日裁定（原審案號：98
年度交聲字第1359號），提起抗告，本院裁定如下：
    主  文
抗告駁回。
    理  由
一、原裁定意旨略以：異議人即受處分人甲○○於民國98年7 月
    4 日下午7 時45分許，騎駛車牌號碼BII-231 號重型機車，
    行駛在臺北市○○區○○路15號對面人行道，為警當場舉發
    ，故依道路交通管理處罰條例第45條第6 款之規定，裁處異
    議人罰鍰新臺幣（下同）1,800 元，並記違規點數1 點。受
    處分人不服聲明異議，經調查後，仍認受處分人於上開時地
    有行駛人行道之違規事實，而裁定駁回其異議之聲明。
二、抗告意旨略以：抗告人於事發當時覺得員警處理不公、因人
    而異，心生不滿而拒領罰單，事發後3 個多月接到台北市交
    通事件裁決所裁決，罰1,800 元罰鍰並記違規點數1 點，原
    本只罰600 元罰鍰，現變成3 倍，實在過份等語。
三、按汽車駕駛人，爭道行駛有駕車行駛人行道者，處600 元以
    上1,800 元以下罰鍰，並予記違規點數1 點，道路交通管理
    處罰條例第45條第6 款、第63條第1 項第1 款分別定有明文
    。又按當場舉發者，填製舉發違反道路交通管理事件通知單
    後，應將舉發通知單交由行為人簽章收受之，行為人拒絕簽
    章者仍應交付行為人收受，拒絕收受者，應告知其應到案之
    時間及處所，並記明事由與告知事項，視為已收受，違反道
    路交通管理事件統一裁罰基準及處理細則第11條第1 項第1
    款亦有明定。
四、經查：
  (一)本件抗告人有於上開時間，騎駛車牌號碼BII-231 號重型機
    車，違規行駛於臺北市○○區○○路15號對面人行道上，業
    經抗告人自承在卷，並為警當場攔停舉發，則抗告人駕車行
    駛人行道乙節，自堪認定屬實。
  (二)抗告人雖以前揭警察執法不公等情詞置辯，然行政機關為行
    政行為，非有正當理由，不得為差別待遇，固為行政程序法
    第5 條所揭示之平等原則，亦為行政法上重要之一般法律原
    則，惟主張平等原則之基礎事實應為合法，即處分相對人不
    得要求行政機關為不法行政行為之平等，縱然該處有其他機
    車違規行駛人行道情事而未為警員所舉發，亦非為抗告人可
    得據以免責之事由，並不影響抗告人有上開違規行為之認定
    ，則抗告人以舉發當日現場另有其他違規車輛未經警方取締
    而主張免罰，委無足取。
  (三)抗告人復稱因不服取締而拒絕簽名領單，事發後3 個多月罰
    鍰竟變成3 倍云云，惟舉發違反道路交通管理事件通知單之
    「收受通知聯者簽章」欄位之設計目的即在由違規行為人以
    簽章方式確認業已收受通知單，避免日後各執一詞徒生爭議
    ，交通警員在舉發違規時，將通知聯交付受舉發人並請其簽
    收，係執勤之標準動作，若違規者拒不簽收，則舉發員警於
    告知違規事實、到案處所及期限，並於舉發通知單上載明拒
    簽拒收，已告知違規事實，到案處所及期限等字樣，揆諸前
    開規定，自應視為受處分人已收受舉發通知單。又依違反道
    路交通管理事件統一裁罰基準及處理細則第2 條規定，處理
    違反道路交通管理事件統一裁罰基準係依違反道路交通管理
    事件統一裁罰基準表。而依該道路交通管理事件統一裁罰基
    準表，可知違反道路交通管理處罰條例第45條第6 款時，於
    期限內繳納或到案聽候裁決者，裁處新臺幣600 元；逾越應
    到案期限30日內，繳納罰鍰或到案聽候裁決者，裁處新臺幣
    1,000 元；逾越應到案期限30日以上60日以內，繳納罰鍰或
    到案聽候裁決者，裁處新臺幣1,400 元；逾越應到案期限60
    日以上，繳納罰鍰或逕行裁決處罰者，裁處新臺幣1,800 元
    。本件抗告人於事發後未依限前往指定處所聽候裁決，也未
    依規定期限繳納罰鍰結案或向處罰機關陳述意見，遲至98年
    10月21日才向原處分機關提出聲明異議，有原處分機關98年
    10月13日北市裁催字第裁22-AEY266013號裁決書、聲明異議
    案件移送書及抗告人之聲明異議狀可憑（見原審卷第2 至5
    頁），顯已逾越應到案期限60日以上無誤。原處分機關依道
    路交通管理處罰條例第45條第6 款、第63條第1 項第1 款、
    違反道路交通管理事件統一裁罰基準及處理細則第43條、第
    44條暨違反道路交通管理事件統一裁罰基準表規定，裁處抗
    告人罰鍰1,800 元，並記違規點數1 點，自無違誤。
  (四)綜上所述，原審法院認受處分人確有於前揭時、地，駕車行
    駛人行道之交通違規行為，原處分機關依道路交通管理處罰
    條例第45條第6 款、第63條第1 項第1 款之規定，裁處受處
    分人罰鍰1,800 元，並記違規點數1 點，自屬有據，核無違
    法或不當之處，因而駁回受處分人之異議。經核原裁定認事
    用法並無不合，受處分人抗告意旨執前詞，指摘原裁定不當
    為無理由，應予駁回。
據上論結，應依道路交通案件處理辦法第26條、刑事訴訟法第41
2條，裁定如主文。
中    華    民    國    98    年    12    月    24    日
              刑事第十五庭  審判長法  官  吳昭瑩
                                  法  官  蘇隆惠
                                  法  官  吳炳桂
以上正本證明與原本無異。
不得再抗告。
                                  書記官  張嘉佐
中    華    民    國    98    年    12    月    28    日


司法院資訊處製作；財團法人民間司法改革基金會備份。
